臺灣高等法院臺南分院刑事判決　　　　 99年度上易字第716號
上　訴　人
即　被　告　蒲謝怨
輔　佐　人　蒲憬寬
上列上訴人因過失傷害案件，不服臺灣雲林地方法院99年度易字
第227號中華民國99年8月16日第一審判決（起訴案號：臺灣雲林
地方法院檢察署98年度調偵字第407號），提起上訴，本院判決
如下：
    主  文
原判決撤銷。
蒲謝怨犯業務過失傷害致人重傷罪，處有期徒刑參月，如易科罰
金，以新臺幣壹仟元折算壹日。
    事  實
一、蒲謝怨係雲林縣斗六市○○路三商百貨公司1樓「波霸奶茶
    」飲料店之負責人（嗣更名為阿嬤的店，現更名為阿姑茶
    店仔），為從事飲料販賣業務之人。緣於民國97年12月13日
    9 時許，在上開飲料店執行販賣飲料業務之際，適蕭茹瑩（
    民國92年4月5日生）前往該飲料店購買飲料，蒲謝怨本應注
    意非其店內之人員不得進入店內，以免誤觸店內危險物品而
    發生危險，及應採取適當之安全措施就置放於店內供營業使
    用之封口機係具危險物品應置放於小孩無法觸摸之高處，以
    防止小孩於店內有觸摸使用中封口機致受傷之可能，而依當
    時情形又非不能注意，竟疏未注意而將使用中之封口機放置
    於該飲料店內之吧檯上，適當時年僅5歲之蕭茹瑩，因其父
    母蕭宏志及趙麗華疏未在旁看顧，任由蕭茹瑩自行進入該飲
    料吧內，因好奇而以右手觸動置放於店內吧檯上使用中之封
    口機，造成蕭茹瑩之右手腕遭該飲料封口機下壓住，因而使
    蕭茹瑩受有右手腕3-4度燙傷、全層皮膚壞死、百分之2體面
    積、右側腕骨及橈尺骨開放性脫臼等傷害及右手第2至5指伸
    肌肌腱完全喪失及手腕伸肌腱完全斷裂之嚴重減損1肢機能
    之重傷害。
二、案經蕭茹瑩及其法定代理人蕭宏志及趙麗華訴請臺灣雲林地
    方法院檢察署檢察官偵查起訴。
    理  由
壹、證據能力部分：
    按被告以外之人於審判外之陳述，雖不符刑事訴訟法第159
    條之1至第159條之4之規定，而經當事人於審判程序同意作
    為證據，法院審酌該言詞陳述或書面陳述作成時之情況，認
    為適當者，亦得為證據。當事人、代理人或辯護人於法院調
    查證據時，知有第159條第1項不得為證據之情形，而未於言
    詞辯論終結前聲明異議者，視為有前項之同意，刑事訴訟法
    第159條之5定有明文。查本件檢察官、被告及輔佐人於言詞
    辯論終結前，對於下述本院採為認定犯罪事實依據之各項證
    據之證據能力，均未聲明異議（見本院卷第86頁），復經本
    院於審理時逐一提示予被告等表示意見（見本院卷第89至96
    頁），本院審酌該等證據之取得過程並無瑕疵，與本案待證
    事實間復具有相當之關聯性，以之為本案證據並無不當，自
    得採為本件認定事實之基礎，合先敘明。
貳、實體部分：
一、訊據被告蒲謝怨固坦承告訴人蕭茹瑩右手所受之上開傷害，
    係遭其店內飲料封口機下壓所造成之事實，惟矢口否認有何
    業務過失傷害致人受傷害及重傷之犯行，辯稱：當時蕭茹瑩
    在伊店旁邊跑來跑去，伊叫都不聽，伊當時在洗手，一轉身
    蕭茹瑩的手就被封口機壓住了，所以伊沒有過失，又蕭茹瑩
    之父母任令蕭茹瑩進入伊之店內應有過失云云。
二、經查：
(一)本件告訴人蕭茹瑩之右掌確於上述時、地遭被告店內飲料封
    口機下壓，受有右手腕3-4度燙傷、全層皮膚壞死、百分之2
    體面積、右側腕骨及橈尺骨開放性脫臼等傷害及右手第2至5
    指伸肌肌腱完全喪失及手腕伸肌腱完全斷裂之傷害之事實，
    業據告訴人蕭茹瑩及其法定代理人蕭宏志及趙麗華供述明確
    ，並有蕭茹瑩受傷後接受治療完成之右手腕照片（98年度他
    字第483號偵查卷第17頁至第20頁）、中國醫藥大學附設醫
    院98年3月11日出具之診字第0980303701號乙種診斷證明書
    （詳98年度他字第483號偵查卷第3頁），中國醫藥大學附設
    醫院99年7月5日院醫事字第0990005731號函（詳原審卷第38
    頁，另該函說明二「病患蕭茹瑩左手」係「病患蕭茹瑩右手
    」之顯然誤載，此對照蕭茹瑩卷附之診斷證明書及受傷照片
    即可獲證，附此敘明）在卷可參，並為被告所不爭執，此部
    分堪信為真實。
(二)按「稱重傷者，謂下列傷害：4、毀敗或嚴重減損一肢以上
    之機能。」，刑法第10條第4項第4款定有明文，本件告訴人
    蕭茹瑩受有右手腕3至4度燙傷、全層皮膚壞死、百分之2體
    面積、右側腕骨及橈尺骨開放性脫臼等傷害及右手第2至5指
    伸肌肌腱完全喪失及手腕伸肌腱完全斷裂之嚴重減損1肢機
    能之重傷害，有中國醫藥大學附設醫院99年7月5日院醫事字
    第0990005731號函在卷可稽（詳原審卷第38頁），另經本院
    函查中國醫藥大學附設醫院、林口長庚醫院關於蕭茹瑩之右
    手傷勢之恢復狀況之情形為：「目前右手第四、五指之掌指
    關節僵硬。第五掌骨及腕骨因外傷而逐漸被吸收而消失，須
    再重建手術，目前狀況符合毀敗藏嚴重減損一肢以上之機能
    」、「依其病況研判，其手部傷勢為嚴重受傷，且手部功能
    減損逾50 %以上」等情，亦有中國醫藥大學附設醫院院100
    年01月31日院醫事字第100000692號函及林口長庚醫院100年
    1月31日第0069號函附卷可憑（詳本院卷第63、58頁），是
    告訴人蕭茹瑩所受之傷害，係屬刑法第10條第4項第4款之嚴
    重減損一肢以上之機能之傷害，而為重傷害至明。
(三)本件被告之過失：
  (1)被告身為飲料店之負責人，執行販賣飲料業務而賺取報酬，
    對於店內使用之危險物品知之甚詳，類如櫃臺內有封口機等
    具危險性之物品，係一危險工作場所，應有認識，除應盡量
    將該等危險機具置放於小孩所無法碰觸之高處外，此外亦應
    禁止非工作人員任意進入，並隨時注意有無他人，尤其是小
    孩進入櫃檯內碰觸封口機等危險機具，並採取適當之安全措
    施，以防止危險結果發生之義務。再者觀諸案發現場，系爭
    飲料封口機放置於飲料櫃檯靠近通道處，且該櫃檯工作區○
    ○道並無遮蔽物相阻隔等情，業據檢察官至現場履勘屬實，
    並有勘驗現場筆錄及現場照片在卷可稽（詳98年度調偵字第
    407號偵查卷第8頁至第14頁及第9頁至第39頁），且依當時
    情形被告應能注意而疏未注意，任令告訴人蕭茹瑩進入櫃檯
    內進而碰觸封口機此一危險機具，致受有如事實欄所載之重
    傷害，足證被告之行為應有過失至明。
  (2)又告訴人蕭茹瑩於案發當時為五歲之兒童，則其法定代理人
    蕭宏志及趙麗華就告訴人蕭茹瑩所在之週遭環境即應注意並
    陪同在場照料，以防範危險之發生，並妥善照顧告訴人蕭茹
    瑩，且依當時並無不能注意之情形乃疏於注意因而肇致本件
    事故，則告訴人蕭宏志及趙麗華就告訴人蕭茹瑩因此受有上
    開重傷害，亦應負過失責任，但仍不能因此解免被告應負之
    過失責任，均堪認定。又被告前開業務上之行為既有過失，
    且其過失與本件告訴人蕭茹瑩所受重傷害間，有相當因果關
    係，亦可認定，被告對被害人重傷害之結果，即應負業務過
    失致重傷責任，亦為灼然。
  (3)被告雖舉證人謝羅正、謝羅生及蕭茹瑩為證，欲證明其於案
    發前有一再警示告訴人蕭茹瑩機器很危險，不能碰，但蕭茹
    瑩不聽制止，才會發生此事，惟依上開3位證人於原審之證
    述（詳原審卷第51至57頁、第60至63頁），並不足以證明被
    告於案發前有一再警示告訴人蕭茹瑩機器很危險，不能碰之
    事實，且即使真有此事，亦因告訴人蕭茹瑩當時為5歲之小
    孩，被告既已見制止無效，當更應注意防止其接近該封口機
    ，以免發生意外才是，詎其竟不為此，而置告訴人蕭茹瑩之
    危險行為於不顧，致發生本件事故，自有業務上之過失無疑
    ，另證人即告訴人蕭茹瑩之父母蕭宏志及趙麗華之證述（詳
    原審卷第57至59頁）及證人蒲金隆（詳本院卷第86至87頁）
    ，亦無從為有利於被告之認定。
  (4)綜上，本件事証明確，被告犯行堪以認定。
參、查被告身為飲料店之負責人，平日以販賣飲料為其工作，業
    據被告供承不諱，足見其乃從事業務之人，應屬無訛，是核
    其所為，係犯刑法第284條第2項後段之業務過失傷害致人重
    傷罪（本件公訴檢察官已於論告時更正起訴事實及法條為刑
    法第284條第2項後段之業務過失傷害致人重傷罪，附此敘明
    ）。
肆、撤銷改判之理由
一、原審認被告罪證明確，予以論罪科刑，固非無見。惟查：本
    件被告之過失已如事實欄所載，原審另認被告在危急時，就
    使用該飲料封口機的操作方式，並未採取必要且正確的措施
    ，亦有過失云云，尚有未合。
二、被告上訴否認犯罪，為無理由，然原判決既有上開可議之處
    ，即屬無可維持，應由本院予以撤銷改判。爰審酌被告年紀
    已六十有餘，且告訴人之父母就本件事故之發生亦有未盡照
    顧之過失，惟造成告訴人受有如事實欄所載之重傷害，且迄
    本件言詞辯論終結前，尚未賠償告訴人分文等犯罪之動機、
    目的、手段及造成之損害等一切情狀，量處如主文第二項所
    示之刑，並諭知易科罰金之折算標準。被告雖另請求為緩刑
    之宣告，惟本院審酌被告迄今未能與被害人家屬達成和解，
    且本件並無以暫不執行為適當之情形，爰未諭知緩刑之宣告
    ，併此敘明。
伍、論罪法條
一、刑事訴訟法第369條第1項前段、第364條、第299條第1項前
    段。
二、刑法第284條第2項後段、第41條第1項前段，刑法施行法第1
    條之1。
本案經檢察官羅清溪到庭執行職務。
中    華    民    國   100    年    4     月    8     日
                  刑事第四庭    審判長法  官    吳志誠
                                      法  官    彭喜有
                                      法  官    羅心芳
以上正本證明與原本無異。
不得上訴。
                                      書記官    劉清洪
中    華    民    國   100    年    4     月    8     日
中華民國刑法第284條
（過失傷害罪）
因過失傷害人者，處6 月以下有期徒刑、拘役或5 百元以下罰金
，致重傷者，處1 年以下有期徒刑、拘役或5 百元以下罰金。
從事業務之人，因業務上之過失傷害人者，處1 年以下有期徒刑
、拘役或1 千元以下罰金，致重傷者，處3 年以下有期徒刑、拘
役或2 千元以下罰金。